臺灣橋頭地方法院民事判決
111年度簡上字第88號
上  訴  人  伍月香  

被  上訴人  曾秀蓮  
            江雅柔  

上列當事人間請求損害賠償事件，上訴人對於民國111年2月18日
本院橋頭簡易庭110年度橋簡字第1058號第一審判決提起上訴，
本院於民國111年8月10日言詞辯論終結，判決如下：
    主  文
上訴駁回。
第二審訴訟費用由上訴人負擔。
   事實及理由
一、上訴人起訴主張：兩造及訴外人黃舜挺均為高雄市○○區○○路
    000巷00弄00號「公園第一樓社區」（下稱系爭社區）之住
    戶，上訴人前因誹謗黃舜挺之刑事案件涉訟，由本院107年
    度易字第196號刑事案件審理（下稱系爭刑案）。詎被上訴
    人明知系爭社區之公共基金定期存款屆至均會自動展期，及
    系爭社區之修繕費用應以活期存款支應，不得動用定期存款
    ，被上訴人江雅柔卻在系爭刑案審理中偽證以：「定存時間
    到就轉活期」、「（定存）在大樓（即系爭社區）有緊急用
    時可以優先」等語，被上訴人曾秀蓮則偽證以：「定存其實
    已經到期，我個人認知定存到期等同是活期，因為它不再是
    定存的利率，我知道這筆款非定存期間內了」、「大樓有急
    迫性需要出款」、「委員們大概都認為這筆錢並非定存，因
    已經到期」等語（下合稱系爭證言），系爭刑案承審法官因
    採用被上訴人之證詞，而判決上訴人有罪，致上訴人之名譽
    權受有損害，且上訴人在系爭刑案判決後已無先前開朗，身
    體權亦受損害。為此，爰依侵權行為法律關係，提起本件訴
    訟，請求被上訴人各賠償上訴人精神慰撫金新臺幣（下同）
    20萬元等語。並聲明：被上訴人各應給付上訴人20萬元。
二、被上訴人方面：
　㈠江雅柔以：伊到庭均據實以告，按照當時時空事實陳述，沒
    有作偽證，偽證是上訴人自己主觀認為的等語，資為抗辯。
  ㈡曾秀蓮以：系爭刑案已判決上訴人有罪確定，民事庭法院即
    本院108 年度橋簡字第240 號、108 年度簡上字第113 號判
    決亦判命上訴人應賠償黃舜挺4 萬元之精神慰撫金，上訴人
    方係侵權行為人，未受有任何損害。況上訴人前對被上訴人
    提起偽證罪之告訴，業經臺灣橋頭地方檢察署檢察官以110
    年度偵字第6088號為不起訴處分，臺灣高等檢察署高雄檢察
    分署以110年度上聲議字第1086號駁回再議確定，認定被上
    訴人係就自身經歷為主觀上之意見陳述，而無與客觀事實相
    違背之虛偽陳述，被上訴人並無偽證之行為，上訴人之請求
    無理由等語，資為抗辯。並聲明：上訴人之訴駁回。
三、原審法院為上訴人全部敗訴之判決，上訴人對原審判決不服
    ，提起上訴，並上訴聲明：㈠原判決廢棄。㈡被上訴人各應給
    付上訴人20萬元。被上訴人則答辯聲明：上訴駁回。　
四、兩造不爭執之事項：
　㈠兩造及黃舜挺均為系爭社區住戶。
　㈡被上訴人有在系爭刑案為系爭證言。
　㈢上訴人前對被上訴人提起偽證罪之告訴，經臺灣橋頭地方檢
    察署檢察官以110年度偵字第6088號為不起訴處分，臺灣高
    等檢察署高雄檢察分署以110年度上聲議字第1086號駁回再
    議確定。
　㈣系爭社區民國104年7月30日區分所有權人會議決議：外牆磁
    磚修補東面、6梯頂樓梯間水泥維修、5、6梯頂樓水塔室外
    磁磚修補、4梯9、11、12樓及6梯2、10樓電梯外牆面磁磚修
    補、北側水溝下陷整修、3梯11樓電梯外牆面磁磚膨脹維修
    、大樓外牆伸縮縫維護、外牆磁磚修補西面等為第一優先處
    理項目；柵欄機車道口、南北側B1自動門裝修、數位天線、
    對講機系統、南北側遮雨棚防漏、1 梯頂樓梯間水泥維修、
    南北側遮雨棚下地下室牆面油漆為第二優先處理項目，若因
    修繕費用金額太高公共基金無法負荷時，委員會有權選擇有
    立即危險性項目優先處理。
　㈤系爭社區105年6月16日管理委員會會議，決議將系爭社區105
    年6月到期定存50萬元（下稱系爭50萬元定存）移入活儲，
    作為大樓公共基金運用。
　㈥系爭50萬元定存屆期原會自動展期，被上訴人、黃舜挺於105
    年6月21日，將系爭50萬元定存轉為活存，存入系爭社區兆
    豐銀行活期帳戶。
　㈦系爭社區105年10月2日管理委員會會議，決議將系爭社區9月
    到期定存20萬元（下稱系爭20萬元定存）移入活期存款，作
    為維修公共基金。
　㈧系爭20萬元定存屆期原會自動展期，被上訴人、黃舜挺於105
    年10月4日將系爭20萬元定存轉為活存，存入系爭社區兆豐
    銀行活期帳戶。
五、本院之判斷：
  ㈠被上訴人在系爭刑案為系爭證言是否為偽證？
　　按刑法第168條之偽證罪，係以證人於案情有重要關係之事
    項，故意為虛偽之陳述為構成要件，係指證人對於所知實情
    ，故作虛偽之陳述而言，不包括證人根據自己之意見所作之
    判斷在內；所謂虛偽之陳述，須行為人以明知不實之事項，
    故為虛偽之陳述，始為相當，質言之，須行為人主觀上明知
    反於其所見所聞之事項，故意為不實之陳述而言，倘就其聽
    聞而為證述，或因誤會或記憶不清而有所錯誤，因欠缺犯罪
    故意，均與故為虛偽陳述之犯罪構成要件有間，不能以本罪
    相繩，最高法院69年台上字第1506號判決、92年度台上字第
    4895號判決意旨可供參照。
　⒈被上訴人有在系爭刑案為系爭證言，系爭50萬元定存及系爭2
    0萬元定存屆期原會自動展期等情，為兩造所不爭執，固可
    認該等定存到期並非當然轉為活期存款。然通觀被上訴人在
    系爭刑案所為證述，就系爭社區之公共基金定期存款到期之
    性質、是否可以動用、動用有無開會討論或經過同意等完整
    論述脈絡（詳見系爭刑案影卷第67至85頁），可知被上訴人
    均僅係就自身認知之系爭社區公共基金在定期存款時間屆至
    時，應屬於活期存款，故同意用以支付社區之修繕費用等情
    予以陳述；且系爭社區管理委員會確有於105年6月16日、10
    5年10月2日決議將系爭50萬元定存及系爭20萬元定存移入活
    儲，作為大樓公共基金運用，亦為兩造所不爭執。被上訴人
    既僅就其等認知系爭社區之公共基金性質期限屆至時，屬於
    定期存款或活期存款，以及可否用以支應社區之修繕費用予
    以主觀意見陳述，縱使認知有誤，亦與明知為不實之事項卻
    為虛偽陳述之偽證舉止無涉，上訴人以被上訴人基於自身主
    觀認知所為之系爭證言，與客觀事實不符，即認被上訴人系
    爭證言係屬偽證，已非可採。
　⒉上訴人雖主張：104年7月30日區分所有權人會議，僅討論若
    系爭社區修繕費用過高，公共基金無法負荷，可將活存運用
    在有立即危險性之項目，而非可動用定存等語。惟系爭社區
    104年7月30日區分所有權人會議，乃決議：外牆磁磚修補東
    面、6梯頂樓梯間水泥維修、5、6梯頂樓水塔室外磁磚修補
    、4梯9、11、12樓及6梯2、10樓電梯外牆面磁磚修補、北側
    水溝下陷整修、3梯11樓電梯外牆面磁磚膨脹維修、大樓外
    牆伸縮縫維護、外牆磁磚修補西面等為第一優先處理項目；
    柵欄機車道口、南北側B1自動門裝修、數位天線、對講機系
    統、南北側遮雨棚防漏、1 梯頂樓梯間水泥維修、南北側遮
    雨棚下地下室牆面油漆為第二優先處理項目，若因修繕費用
    金額太高公共基金無法負荷時，委員會有權選擇有立即危險
    性項目優先處理等語，顯未討論相關修繕費用之支應使用活
    期存款或定期存款一事，上訴人遽此指主張系爭社區修繕費
    用僅可使用活期存款，已與客觀事證相違。
　⒊上訴人再主張系爭社區規約規定，需3分之2以上住戶同意方
    可動用定存，被上訴人明知此規定，卻於系爭刑案證稱定存
    到期等同活存，可以動用，自屬偽證等語。惟系爭社區規約
    第21條第7點規定：管委會於本大樓相關例行性之行政事務
    （設備保養、維修）費用支出，如遇公基金之活期存款餘額
    不足支應而需動用定期存款項目之金額時，需以住戶簽署同
    意書之方式辦理，並達全體區分所有權人3分之2以上人數通
    過，使得為之，有系爭社區住戶規約可考（見本院卷第35頁
    ）。此規定明確指稱係針對「例行性行政事務」所為規範，
    當係指如每年固定電梯保養等較可預期固定費用之支出，系
    爭社區104年7月30日區分所有權人會議，所決議修繕之大樓
    外牆磁磚剝落、水溝塌陷等，對於整體住戶及行人均有莫大
    之危險性，本有即時處理之必要，且該等項目之修繕，應為
    偶發性事件，非屬例行發生之「例行性行政事務」，不合乎
    該規定適用之前提。上訴人上開主張，亦非可採。　
　⒋上訴人另於本院主張：被上訴人於系爭刑案證稱解約定存70
    萬元係為支付工程費用，惟江雅柔早於104年6月9日，將系
    爭社區大樓外牆剝落維修費用之預留工程款769,070元匯予
    隆盛保全股份有限公司（下稱隆盛保全）代為保管，並在10
    4 年10月13日將剩餘工程款43,926元回存，足證該工程費用
    早已撥付完成，且活期存款即足支應，無需解除系爭50萬元
    定存及系爭20萬元定存，被上訴人系爭證言顯係虛偽等語，
    固提出系爭社區管理委員會會辦單為據（見本院卷第15頁）
    。惟依據該會辦單，可見匯予隆盛保全代為保管之預留款76
    9,070元，用途為頂樓防漏工程、發電機保養費、3個月管理
    運作費用，實與系爭社區大樓外牆剝落維修費用無涉，上訴
    人憑此主張被上訴人系爭證言係屬偽證，要屬無據。至上訴
    人主張曾秀蓮係遭恐嚇，才配合解定存、到庭作偽證等語，
    僅屬上訴人之主觀臆測，無任何實際證據支持，亦不足採信
    。　
　㈡上訴人請求被上訴人賠償精神慰撫金，有無理由？
　　按因故意或過失，不法侵害他人之權利者，負損害賠償責任
    。故意以背於善良風俗之方法，加損害於他人者亦同；不法
    侵害他人之身體、健康、名譽、自由、信用、隱私、貞操，
    或不法侵害其他人格法益而情節重大者，被害人雖非財產上
    之損害，亦得請求賠償相當之金額，民法第184條第1項、第
    195條第1項前段分別定有明文。被上訴人所為系爭證言非屬
    偽證，業據認定如前，被上訴人之行為即無不法性可言，難
    認被上訴人有何不法侵害上訴人權利，並致上訴人受有損害
    之情形。上訴人執此主張被上訴人侵害其名譽、身體權，進
    而依侵權行為法律關係，請求被上訴人各自賠償精神慰撫金
    20萬元，自無理由，應予駁回。
六、綜上所述，上訴人依侵權行為法律關係，請求被上訴人各給
    付20萬元，為無理由，應予駁回。原審為上訴人敗訴之判決
    ，經核並無不合。上訴意旨指摘原判決不當，求予廢棄改判
    ，為無理由，應駁回其上訴。
七、本件事證已臻明確，兩造其餘之攻擊或防禦方法及所用之證
    據，經本院斟酌後，認為均不足以影響本判決之結果，爰不
    逐一論列，附此敘明。
八、據上論結，本件上訴為無理由，判決如主文。
中　　華　　民　　國　　111 　年　　8 　　月　　24　　日
                  民事第二庭  審判長法  官 謝文嵐
                                    法  官 翁熒雪
                                    法  官 許家菱
以上正本係照原本作成。
本判決不得上訴。
中　　華　　民　　國　　111 　年　　8 　　月　　25　　日
                                     書記官 劉國偉